臺灣臺中地方法院刑事判決　　　　　　　96年度易字第1884號
公　訴　人　臺灣臺中地方法院檢察署檢察官
被　　　告　乙○○
　　　　　　甲○○
　　　　　　丙○○
上列被告等因詐欺案件，經檢察官提起公訴（九十六年度偵字第
七七二一、八七四八號），本院判決如下：
    主    文
乙○○、甲○○幫助意圖為自己不法之所有，以詐術使人將本人
之物交付，各處有期徒刑壹年陸月，均減為有期徒刑玖月。
丙○○幫助意圖為自己不法之所有，以詐術使人將本人之物交付
，處有期徒刑陸月，如易科罰金，以新臺幣壹仟元折算壹日，減
為處有期徒刑月，如易科罰金，以新臺幣壹仟元折算壹日。
    犯罪事實
一、乙○○、甲○○、丙○○均可預見一般人取得他人金融帳戶
    使用常與財產犯罪密切相關，且取得他人存摺之目的在於掩
    飾犯罪所得之財物或財產上利益不易遭人追查，又對於提供
    帳戶雖無引發他人萌生犯罪之確信，但仍以縱若有人持以犯
    罪，亦無違反其本意之幫助犯意，由乙○○、甲○○在報紙
    上刊登收購存摺之小廣告，丙○○見報後，於民國九十五年
    八月底某日，在臺中縣豐原市○○○○道附近之燦坤３Ｃ賣
    場前，將其所有於臺灣郵政股份有限公司大甲郵局申設開立
    之帳號00000000000000號帳戶之存摺、提款
    卡、印章、密碼，以新臺幣（下同）五千元之代價，出賣予
    乙○○、甲○○二人，乙○○、甲○○二人則約於五日後，
    將上開郵局帳戶以一萬二千元至一萬五千元間之價格（正確
    數額乙○○、甲○○二人已不復記憶）轉賣予綽號「長腳」
    之真實姓名年籍不詳成年男子，並寄交快遞交付之，以此方
    式幫助他人犯罪。未幾，上開郵局帳戶、提款卡、密碼等物
    ，便由不詳人等使用，而該不詳人等竟共同基於意圖為自己
    不法所有之犯意聯絡，於九十五年九月十二日下午二時三十
    分許，由其中一名自稱「黃建隆課長」之成年男子撥打電話
    予歐美珍，向歐美珍訛稱其高雄縣茄萣鄉農會帳戶遭人冒用
    ，要求歐美珍將該帳戶內金錢以語音轉帳之方式，匯款至丙○○上開郵局帳戶，致歐美珍陷於錯誤，將其所有之高雄縣
    茄萣鄉農會帳戶內六十四萬六千元（起訴書誤載為六十四萬
    六千八百零五元）轉匯至丙○○上開郵局帳戶內，事後遭該
    不詳人等領出。嗣經歐美珍發覺有異始知受騙而報警處理，
    經警依上開丙○○帳戶帳號循線查知上情，並於九十六年二
    月十四日上午八時許，持臺灣臺中地方法院檢察署檢察官核
    發之拘票，在臺中縣后里鄉○里路四五巷二六號拘提丙○○
    ，並經丙○○同意在上開處所執行搜索而扣得手機一支、易
    付卡申請書一張；又於同日上午十時許，經警持臺灣臺中地
    方法院檢察署檢察官核發之拘票，在臺中市○○○路與臺中
    港路口拘提乙○○，並經乙○○同意在臺中市○○○路○段
    三八二號六樓之八其住處內執行搜索而扣得手機六支、電話
    卡十張、存摺三本、金融卡四張、印章三張、交易單三張、
    電話單二張、身分證影本一張、易付卡申請單一張、電話費
    帳單三張等物；復於同日上午十時五十分許，經警持本院核
    發之搜索票，在臺中市○○區○○路三○號三樓之六四號甲○○住處執行搜索，扣得手機八支、預付卡空盒二十四個、
    存摺八本、金融卡八張、印章六枚、ＳＩＮ卡六十七張、預
    付卡三張、人頭基本資料二十三張、行動電話申請書十七張
    、匯款單據二張、交易明細二張、手機買賣讓渡書一張、門
    號租借切結書一張、汽車買賣切結書一張等物。
二、案經花蓮縣警察局移送臺灣臺中地方法院檢察署檢察官偵查
    起訴。
    理    由
一、上揭事實，業據被告乙○○、甲○○、丙○○三人於本院審
    理時坦承不諱，核與被害人歐美珍於警詢時指述遭自稱「黃
    建隆課長」等人詐騙等情相符，並有高雄縣茄萣鄉農會九十
    六年七月十一日茄農信字第三六八號函附之被害人歐美珍前
    揭帳戶交易明細表、臺灣郵政股份有限公司豐原郵局九十六
    年七月十二日營字第○九六○二○一六六三號函附之被告丙○○上開郵局帳戶客戶基本資料、客戶歷史交易清單各一份
    在卷可稽，足見被告三人自白與事實相符；況按刑法上之故
    意，可分為直接故意與不確定故意（間接故意），所謂「不
    確定故意」，係指行為人對於構成犯罪之事實，預見其發生
    而其發生並不違背其本意者，刑法第十三條第二項定有明文
    ，又衡諸常情，一般國人向金融機構開設帳戶，並無任何法
    令限制，若係正當用途，大可光明正大，自行申請供己使用
    ，何必以金錢為代價要求他人提供並轉賣予他人？再者，銀
    行帳戶之用途係用以存款，而存摺、金融卡、印章、密碼等
    均係個人重要之物件，並具有一定金融交易目的及識別意義
    ，一旦有人使用他人帳戶及上開物品供做不明使用，依一般
    認知，必是隱身幕後之使用人欲利用人頭帳戶掩飾其犯罪所
    得財物或財產上利益免於遭人追查，自極易於令人有與不法
    犯罪目的相關之合理懷疑，是被告三人對於他人利用上開郵
    局存摺、提款卡、印章、密碼作為犯詐欺取財罪之出入帳戶
    等情，能預見其發生且其發生不違背其本意，渠等有幫助該
    不詳之人利用上開帳戶犯詐欺罪之不確定故意，允無疑義，
    本案事證明確，被告三人犯行洵堪認定，應依法論科。
二、被告三人基於幫助詐欺之不確定故意，被告丙○○出賣上開
    郵局存摺、提款卡、印章、密碼予被告乙○○、甲○○，被
    告乙○○、甲○○再出賣予不詳人等，作為詐欺所用之出入
    帳戶，幫助不詳人等取得詐欺被害人款項之行為，核渠等所
    為，均係犯刑法第三十條第一項、第三百三十九條第一項詐
    欺取財罪之幫助犯。前揭不詳人等就詐欺取財犯行，有犯意
    聯絡及行為分擔，為共同正犯，惟幫助犯係從犯，從屬正犯
    而成立，刑法上既無「共同幫助」之情，當亦無「幫助共同
    」之可言（司法院廳刑一字第一一○四號函亦同此見解）
    ，是本案被告三人幫助他人犯共同詐欺取財罪，均為從犯，
    各依刑法第三十條第二項減輕其刑。爰審酌被告三人所為嚴
    重擾亂金融交易秩序及阻礙國家偵查追緝之行使，被告乙○○、甲○○收購他人帳戶再予轉賣，惡性更重，暨渠等智識
    、犯罪目的、手段，犯後坦承犯行，態度尚可等一切情狀，
    各量處如主文所示之刑，被告丙○○並諭知易科罰金之折算
    標準，以示懲儆。
三、被告三人行為後，中華民國九十六年罪犯減刑條例於九十六
    年七月四日公布，於同年月十六日施行，查被告三人本件犯
    行係在九十六年四月二十四日以前，且非中華民國九十六年
    罪犯減刑條例第三條所示不得減刑之罪，爰依中華民國九十
    六年罪犯減刑條例第二條第一項第三款，均減其刑期二分之
    一。又被告丙○○所犯刑法第三十條、第三百三十九條第一
    項幫助詐欺罪，為最重本刑五年以下有期徒刑之罪，其所宣
    告之刑經本院依中華民國九十六年罪犯減刑條例第二條第一
    項第三款，減其刑期二分之一後，仍為有期徒刑六個月以下
    之刑度，爰依中華民國九十六年罪犯減刑條例第九條，併諭
    知易科罰金之折算標準。
四、扣案之手機十五支、電話卡十張、存摺十一本、金融卡十二
    張、印章九張、交易單三張、電話單二張、身分證影本一張
    、易付卡申請單二張、電話費帳單三張、預付卡空盒二十四
    個、金融卡八張、印章六枚、ＳＩＮ卡六十七張、預付卡三
    張、人頭基本資料二十三張、行動電話申請書十七張、匯款
    單據二張、交易明細二張、手機買賣讓渡書一張、門號租借
    切結書一張、汽車買賣切結書一張等物，均無證據證明係供
    本案犯罪所用之物，且非違禁物，依法不得沒收，附此敘明
    。
五、不另為無罪諭知部分：
  (一)公訴意旨略以：被告乙○○、甲○○二人能預見將自己帳戶
    之存摺、提款卡連同密碼交付與不詳身份之成年人使用，足
    供他人作為詐騙財物匯款之工具，仍基於幫助他人詐欺取財
    之集合性犯意，以刊登報紙高價收購帳戶之名義，向不詳年
    籍之人，以七千元代價收購郵局帳戶、四千到五千元之代價
    購入銀行帳戶、一千三百元之代價收購易付卡、二千元之代
    價收購一般電話後，再以郵局帳戶一萬二千至一萬五千元、
    銀行帳戶八千到一萬元、電話卡一千八百到二千三百元之價
    格，轉售與不詳年籍之詐欺集團成員或游秋鴻（另由檢察官
    偵辦中）所介紹之詐欺集團成員。詐欺集團之不詳年籍成年
    人向甲○○、乙○○購得人頭帳戶及電話卡後，分別於附表
    所示之時間，以附表所示之方法及電話，向附表所示之人詐
    得款項後匯入附表所示之帳戶，因認被告乙○○、甲○○二
    人此部分所為亦涉犯刑法第三十條、第三百三十九條第一項
    詐欺取財罪嫌云云。
  (二)按犯罪事實應依證據認定之，無證據不得認定其犯罪事實；
    又不能證明被告犯罪者，應諭知無罪之判決，刑事訴訟法第
    一百五十四條第二項、第三百零一條第一項分別定有明文。
    次按認定不利於被告之事實，須依積極證據，苟積極證據不
    足為不利於被告事實之認定時，即應為有利於被告之認定，
    更不必有何有利之證據；又事實之認定，應憑證據，如未能
    發現相當證據，或證據不足以證明，自不能以推測或擬制之
    方法，以為裁判之基礎，最高法院分別著有三十年上字第八
    一六號、四十年臺上字第八六號判例可資參照。
  (三)公訴人認被告乙○○、甲○○二人前述部分尚涉犯刑法第三
    十條、第三百三十九條第一項詐欺取財罪嫌，係以被告乙○○、甲○○二人之自白、共同被告游秋鴻於偵查中之證述、
    附表所示被害人於警詢中指述及上述扣案物品等為其所憑之
    論據。訊據被告乙○○、甲○○二人固坦承有向他人收購存
    摺帳戶及電話易付卡並加以轉賣，惟均辯稱：未收購附表所
    示帳戶及電話易付卡並轉售等語。
  (四)經查：
    1.按當事人雖得聲請法院調查證據，而法院為發見真實，亦
      得依職權調查證據，但限於維護公平正義或對被告之利益
      有重大關係之事項為限，刑事訴訟法第一百六十三條第一
      、二項定有明文，故法院固得依職權調查證據，但並無蒐
      集證據之義務，蒐集證據乃檢察官或自訴人之職責，事實
      審法院應以調查證據為其主要職責，其調查之範圍，亦以
      審判中所存在之一切證據為限，案內不存在之證據，即不
      得責令法院為發現真實，應依職權從各方面蒐集證據（最
      高法院九十一年度臺上字第五八四六號判決意旨參照）。
      查檢察官認被告乙○○、甲○○收購後轉賣附表所示之帳
      戶及電話易付卡，惟被告乙○○、甲○○均否認有收購後
      轉賣附表所示帳戶及電話易付卡之犯行，且共同被告游秋
      鴻於偵查中僅證述：介紹客戶向被告甲○○購買人頭帳戶
      及電話卡等語（參見臺灣臺中地方法院檢察署九十五年度
      他字第六九九二號偵查卷宗第一八九頁），而附表所示之
      被害人於警詢中亦僅指稱遭不詳人等詐騙而將金錢匯入附
      表所示之帳戶內，均未提及附表所示帳戶及電話易付卡係
      被告乙○○、甲○○所收購後轉賣，卷內復無被告乙○○
      、甲○○收購、轉賣附表所示帳戶之相關證據，檢察官亦
      未就附表所示帳戶與被告乙○○、甲○○之關聯性進行調
      查及實質舉證，即率爾依警方移送書逕行起訴，實有未當
      ，自難使本院形成被告乙○○、甲○○此部分有罪之心證
      。
    2.按被告或共犯之自白，不得作為有罪判決之唯一證據，仍
      應調查其他必要之證據，以察其是否與事實相符，刑事訴
      訟法第一百五十六條第二項定有明文。被告乙○○、甲○○雖坦承有向他人收購存摺帳戶及電話易付卡並加以轉賣
      ，共同被告游秋鴻於偵查中亦證述介紹客戶向被告甲○○
      購買人頭帳戶及電話卡，惟遍查卷證，除前揭有罪部分之
      被告丙○○帳戶外，並無確定是被告乙○○、甲○○收購
      或轉賣之帳戶或電話易付卡資料供本院查核是否與被告乙○○、甲○○及共同被告游秋鴻之自白相符，縱被告乙○○、甲○○自白屬實，然檢察官所起訴之幫助詐欺罪行係
      屬從犯，必須從屬於詐欺正犯方得成立，惟檢、警除被告
      丙○○帳戶外，並未具體提出確定為被告乙○○、甲○○
      收購或轉賣之帳戶、電話易付卡資料，即無法查明是否尚
      有被害人遭詐欺，在詐欺正犯是否存在不明之情況下，自
      難僅憑被告乙○○、甲○○及共同被告游秋鴻之自白，即
      認被告乙○○、甲○○有上開檢察官所指開幫助詐欺之犯
      行。
  (五)綜上，此部分尚乏積極證據足資證明被告乙○○、甲○○有
    幫助詐欺犯行，且未達通常一般之人均不致於有所懷疑，而
    得確信其為真實之程度，揆諸前揭條文及判例意旨，尚難僅
    憑推測或擬制之方法，即遽就此部分為被告乙○○、甲○○
    有罪之論斷。此外，本院復查無其他積極證據足資認定被告
    乙○○、甲○○有何前述檢察官所指之幫助詐欺犯行，本應
    就此部分為無罪之諭知，惟檢察官認此部分與前開論罪科刑
    部分有集合犯之實質上一罪關係，爰不另為無罪之諭知。
據上論斷，應依刑事訴訟法第二百九十九條第一項前段，刑法第
三十條第一項、第二項、第三百三十九條第一項、第四十一條第
一項前段，中華民國九十六年罪犯減刑條例第二條第一項第三款
、第七條、第九條，刑法施行法第一條之一第一項、第二項前段
，判決如主文。
中　　華　　民　　國　　96　　年　　8 　　月　　31　　日
                  刑事第十三庭  審判長法  官  李秋娟
                                      法　官  陳得利
                                      法　官  黃裕仁
上正本證明與原本無異。
如不服本判決，應於收送達後十日內向本院提出上訴書狀（應敘
述具體理由並附繕本）。
上訴書狀如未敘述理由，應於上訴期間屆滿後二十日內補提理由
書於本院。
                                　　　書記官  王嘉仁
中　　華　　民　　國　　96　　年　　8 　　月　　31　　日
附錄論罪科刑法條
刑法第三百三十九條第一項
意圖為自己或第三人不法之所有，以詐術使人將本人或第三人之
物交付者，處五年以下有期徒刑、拘役或科或併科一千元以下罰
金。
附表
 ┌──┬────┬──────────┬──────┬───┐
 │編號│被害人  │  詐騙方式          │匯款帳戶    │金額  │
 ├──┼────┼──────────┼──────┼───┤
 │1   │林世芳  │於95年7月25日見報紙 │雲林斗六鎮北│35640 │
 │    │        │廣告代辦貸款須先行繳│郵局00000000│      │
 │    │        │交信用保險費、公文費│276155陳涵琳│      │
 │    │        │用                  │（起訴書誤載│      │
 │    │        │                    │「陳涵林」）│      │
 │    │        │                    │社頭郵局賴建│38400 │
 │    │        │                    │良00000000  │50000 │
 │    │        │                    │340350      │      │
 ├──┼────┼──────────┼──────┼───┤
 │2   │李重幸  │95年7月26日，同上方 │賴建良社頭郵│16800 │
 │    │        │式                  │局          │      │
 ├──┼────┼──────────┼──────┼───┤
 │3   │吳尚桓  │95年8月4日接獲電話謊│新光銀行南屯│16000 │
 │    │        │稱中獎，需繳交手續費│分行陳亞涵，│52000 │
 │    │        │等                  │帳號00000000│105000│
 │    │        │                    │25977號     │      │
 │    │        │                    │（起訴書誤載│      │
 │    │        │                    │為「00000000│      │
 │    │        │                    │2597」）    │      │
 │    │        │                    │中國信託銀行│40000 │
 │    │        │                    │樹林分行帳號│310000│
 │    │        │                    │000000000000│60000 │
 │    │        │                    │謝明志      │      │
 │    │        │                    │國泰世華銀行│100000│
 │    │        │                    │中港分行0645│      │
 │    │        │                    │00000000號林│      │
 │    │        │                    │政宏        │      │
 │    │        │                    │復華銀行大里│105000│
 │    │        │                    │分行帳號0242│      │
 │    │        │                    │000000000號 │      │
 │    │        │                    │林政宏（起訴│      │
 │    │        │                    │書誤載為「02│      │
 │    │        │                    │0000000000」│      │
 │    │        │                    │ ）         │      │
 ├──┼────┼──────────┼──────┼───┤
 │4   │陳泊源  │95年8月31日電話通知 │員林西門郵局│16320 │
 │    │        │中獎，需繳交手續費  │帳號00000000│      │
 │    │        │聯絡電話：0000000000│118943號蔡榆│      │
 │    │        │                    │蓁（起訴書漏│      │
 │    │        │                    │載「榆」字，│      │
 │    │        │                    │帳戶誤載為「│      │
 │    │        │                    │000000000000│      │
 │    │        │                    │」）        │      │
 ├──┼────┼──────────┼──────┼───┤
 │5   │戴秀慈  │95年12月7日接獲中獎 │合作金庫南科│50000 │
 │    │        │電話，需先繳交款項始│高雄園區分區│      │
 │    │        │得領取              │帳號00000000│      │
 │    │        │                    │02472號王峻 │      │
 │    │        │                    │泓（起訴書誤│      │
 │    │        │                    │載為「318887│      │
 │    │        │                    │200247」）  │      │
 ├──┼────┼──────────┼──────┼───┤
 │    │陳彥璋  │95年12月26日接獲電話│高雄草衙郵局│50000 │
 │6   │        │謊稱中獎，先繳保證金│000000000000│      │
 │    │        │                    │83號黃文弘  │      │
 │    │        │                    │（起訴書誤載│      │
 │    │        │                    │為「00000000│      │
 │    │        │                    │6147」）    │      │
 │    │        │                    │中華商業銀行│60000 │
 │    │        │                    │嘉義分行帳號│      │
 │    │        │                    │000000000000│      │
 │    │        │                    │00號蔡俊成（│      │
 │    │        │                    │起訴書誤載「│      │
 │    │        │                    │為0000000000│      │
 │    │        │                    │81」）      │      │
 ├──┼────┼──────────┼──────┼───┤
 │7   │林振生  │95年12月28日報紙刊登│萬泰銀行桃園│30000 │
 │    │        │應徵保全，需提供押金│新生分行0615│      │
 │    │        │00000000000         │00000000號  │      │
 │    │        │                    │游禮安      │      │
 │    │        │                    │高雄鼎金郵局│81000 │
 │    │        │                    │0000000號姜 │      │
 │    │        │                    │鈞雄        │      │
 ├──┼────┼──────────┼──────┼───┤
 │8   │王豫成  │96年1月18日寄送電子 │台北富邦銀行│5983  │
 │    │        │郵件援交，需查驗身份│屏東分行    │10000 │
 │    │        │0000000000、00000000│000000000000│30000 │
 │    │        │78、0000000000      │974號       │      │
 │    │        │                    │（起訴書誤載│      │
 │    │        │                    │為「00000000│      │
 │    │        │                    │1082」）    │      │
 ├──┼────┼──────────┼──────┼───┤
 │9   │江芳龍  │96年1月13日上網購買 │合作金庫南崁│20000 │
 │    │（提出告│數位相機遭詐騙匯款  │分行00000000│      │
 │    │訴）    │0000000000          │00000000（起│      │
 │    │        │                    │訴書誤載為「│      │
 │    │        │                    │000000000000│      │
 │    │        │                    │949」）     │      │
 ├──┼────┼──────────┼──────┼───┤
 │10  │潘詩鴻  │96年1月9日網路購物遭│國泰世華銀行│16300 │
 │    │        │詐騙；0000000000    │中和分行，  │      │
 │    │        │                    │000000000000│      │
 │    │        │                    │（起訴書誤載│      │
 │    │        │                    │「0000000000│      │
 │    │        │                    │1」）       │      │
 ├──┼────┼──────────┼──────┼───┤
 │11  │陳聰毅  │96年1月13日上網購物 │中和秀山郵局│9500  │
 │    │        │遭詐騙 ，0000000000 │，0000000000│      │
 │    │        │（起訴書誤載為「0980│9587號（起訴│      │
 │    │        │877820」）          │書誤載為「03│      │
 │    │        │                    │0000000000」│      │
 │    │        │                    │）          │      │
 ├──┼────┼──────────┼──────┼───┤
 │12  │沈昱成  │95年12月14日網路聊天│上海商業銀行│30000 │
 │    │        │室與網友從事援交，需│000000000000│      │
 │    │        │繳交規費，0000000000│0000000     │      │
 │    │        │、0000000000、093657│郵局00000000│100000│
 │    │        │4496、0000000000、  │9153號葉左偉│      │
 │    │        │0000000000、00000000│            │      │
 │    │        │17、0000000000、0935│            │      │
 │    │        │720751              │            │      │
 ├──┼────┼──────────┼──────┼───┤
 │13  │陳志明  │96年1月10日網路購物 │合作金庫5458│13900 │
 │    │        │遭詐騙，0000000000號│700000000號 │      │
 │    │        │                    │李文霖（起訴│      │
 │    │        │                    │書誤載為「54│      │
 │    │        │                    │0000000000」│      │
 │    │        │                    │）          │      │
 │    │        │                    │            │      │
 └──┴────┴──────────┴──────┴───┘
